【裁判字號】    98,訴,793
【裁判日期】    980616
【裁判案由】    毒品危害防制條例
【裁判全文】
臺灣臺中地方法院刑事判決               98年度訴字第793號
公  訴  人  臺灣臺中地方法院檢察署檢察官
被      告  乙○○
                    （另案於臺灣臺中監獄執行中）
指定辯護人  本院公設辯護人戊○○
上列被告因違反毒品危害防制條例案件，經檢察官提起公訴（97
年度偵字第23026號），本院判決如下：
    主  文
乙○○犯如附表編號一至五號所示之罪，均累犯，各處如附表編
號一至五號所示之刑，從刑各如附表編號一至五號所載。應執行
有期徒刑拾捌年；販賣第一級毒品所得之財物共計新臺幣貳仟伍
佰元沒收之，如全部或一部不能沒收時，以其財產抵償之。
    事  實
一、乙○○曾於民國94年間，因施用毒品及竊盜等案件，經本院
    以94年度訴字第1400號判決判處有期徒刑10月、8月、8月，
    並定其應執行有期徒刑1年11月確定，經入監服刑，於95年
    12月26日因縮短刑期假釋付保護管束出監，迄96年5月8日始
    因保護管束期滿假釋未經撤銷而執行完畢。詎其猶不知悔改
    ，明知海洛因係經行政院衛生署公告列為毒品危害防制條例
    所列管之第一級毒品，不得販賣及持有，竟基於販賣第一級
    毒品海洛因之犯意，自97年2月初起即向丙○○借用其所有
    之門號0000000000號行動電話作為聯繫販賣毒品之工具，而
    於下列時間、地點，為販賣第一級海洛因之犯行：
（一）於97年2月22日12時28分許，甲○○以其所使用之門號000
      0000000號行動電話與乙○○使用之門號0000000000號行
      動電話聯絡洽購海洛因事宜後，待15至20分鐘許，由乙○○至其位於臺中縣外埔鄉馬鳴村東西巷40號住處附近之甲
      后路上某加油站附近，將海洛因1包販賣予甲○○，並向
      甲○○收取新臺幣（下同）500元之代價。
（二）於97年2月24日12時許，甲○○以其所使用之門號0000000
      000號行動電話與乙○○使用之門號0000000000號行動電
      話聯絡洽購海洛因事宜後，待15至20分鐘許，由乙○○至
      其位於臺中縣外埔鄉馬鳴村東西巷40號住處附近之甲后路
      上某加油站附近，將海洛因1包販賣予甲○○，並向甲○○收取500元之代價。
（三）於97年2月26日，丙○○以其所使用之門號0000000000號
      行動電話與乙○○使用之門號0000000000號行動電話聯絡
      洽購海洛因事宜後，由乙○○至其位於臺中縣外埔鄉馬鳴
      村東西巷40號住處附近之甲后路上某加油站附近，將海洛
      因1包販賣予丙○○，並向丙○○收取500元之代價。
（四）於97年2月27日，丙○○以其所使用之門號0000000000號
      行動電話與乙○○使用之門號0000000000號行動電話聯絡
      洽購海洛因事宜後，由乙○○至其位於臺中縣外埔鄉馬鳴
      村東西巷40號住處附近之甲后路上某加油站附近，將海洛
      因1包販賣予丙○○，並向丙○○收取500元之代價。
（五）於97年3月4日，丙○○以其所使用之門號0000000000號行
      動電話與乙○○使用之門號0000000000號行動電話聯絡洽
      購海洛因事宜後，由乙○○至其位於臺中縣外埔鄉馬鳴村
      東西巷40號住處附近之甲后路上某加油站附近，將海洛因
      1包販賣予丙○○，並向丙○○收取500元之代價。
二、嗣於97年3月8日下午4時3分，丙○○因施用毒品案件為警查
    獲，經移送臺灣臺中地方法院檢察署複訊後，向內勤檢察官
    表示其所施用之毒品來源係購自綽號「阿儒」（與「阿裕」
    之台語發音相近）之成年男子，經追查真實姓名為乙○○，
    由臺灣臺中地方法院檢察署檢察官指揮臺中市警察局第一分
    局報告臺灣臺中地方法院檢察署檢察官偵查起訴。
    理  由
壹、證據能力之說明：
一、按被告以外之人，於審判外之言詞或書面陳述，除法律有規
    定者外，不得作為證據，刑事訴訟法第159條第1項定有明文
    ，而所謂法律有規定者，即包括同法第159條之1至之5所規
    定傳聞證據具有證據能力之例外情形。故如欲採被告以外之
    人於審判外之言詞，即如警詢或檢察官偵查中之言詞為證據
    時，必須符合法律所規定之例外情形，方得認其審判外之陳
    述有證據能力（最高法院94年度台上字第948號判決可資參
    照）。經查，本件證人甲○○之警詢筆錄，屬審判外之陳述
    ，且與刑事訴訟法得例外取得證據能力之規定不符，依刑事
    訴訟法第159條第1項規定，該項證據方法應予排除，不得作
    為本案證明被告有罪之證據，但得作為彈劾證人其他證詞之
    依據。
二、次按被告以外之人於檢察事務官、司法警察官或司法警察調
    查中所為之陳述，與審判中不符時，其先前之陳述具有較可
    信之特別情況，且為證明犯罪事實存否所必要者，得為證據
    ，刑事訴訟法第159條之2定有明文。經查，本件證人丙○○
    於警詢中之證述與審判中所為證述不符（不符部分詳後述）
    ，被告之指定辯護人雖亦爭執證人丙○○警詢筆錄之證據能
    力，惟本院審酌證人丙○○於警詢中之證述距案發日較近，
    當時記憶自較深刻，可立即反應所知，不致因時隔日久而遺
    忘案情，又無來自被告同庭在場之壓力而為虛偽不實之指證
    ，或事後串謀而故為迴護被告之機會，則其於警詢中所為之
    證述，客觀上應具有較可信之特別情況，且亦為證明犯罪事
    實存否所必要，依上揭規定，應認證人丙○○於警詢中之證
    言有證據能力。
三、被告以外之人於偵查中向檢察官所為陳述，除顯有不可信之
    情況者外，得為證據，同法第159條之1第2項定有明文。偵
    查中對被告以外之人所為之偵查筆錄，性質上係屬傳聞證據
    。惟現階段刑事訴訟法規定檢察官代表國家偵查犯罪、實施
    公訴，依法其有訊問被告、證人及鑑定人之權，證人、鑑定
    人且須具結，而實務運作時，檢察官偵查中向被告以外之人
    所取得之陳述，原則上均能遵守法律規定，不致違法取供，
    其可信度極高，職是，被告以外之人前於偵查中已具結而為
    證述，除反對該項供述得具有證據能力之一方，已釋明「顯
    有不可信之情況」之理由外，不宜遽指該證人於偵查中之陳
    述不具證據能力。經查，本件證人甲○○、丙○○於檢察官
    偵查中供後具結所為之陳述，均未曾提及檢察官有不法取供
    之情形，被告或指定辯護人亦未釋明渠等之上開證述有顯不
    可信之情況，依前開說明，證人甲○○、丙○○於偵查中之
    證言自均具有證據能力。
四、又傳聞法則乃對於被告以外之人於審判外之言詞或書面陳述
    而為之規範。本案卷附之門號0000000000號行動電話之通聯
    紀錄，係以科學、機械之方式，就行動電話通話情形所為忠
    實且正確之記錄，性質上並非供述證據，無刑事訴訟法第
    159 條第1項規定傳聞法則之適用，又與本案待證事實具有
    自然之關聯性，且無證據證明係實施刑事訴訟程序之公務員
    因違背法定程序而取得之物，自得作為證據，合先敘明。
貳、認定犯罪事實所憑之證據及理由：
一、訊據被告乙○○固坦承曾向證人丙○○借用門號0000000000
    號行動電話，惟矢口否認有何上揭販賣第一級毒品海洛因予
    證人丙○○、甲○○之犯行，辯稱：伊借用之上開行動電話
    於97年2月15日前業已返還予丙○○，丙○○與伊因行動電
    話借用期間之通話費用支付問題，曾有糾紛，丙○○與甲○○均因涉犯施用毒品案件，為圖供出上手以減免刑責，因此
    虛構誣指伊曾販毒予渠等；又伊與甲○○並不熟識，曾經因
    為向同一藥頭購買毒品時，在同一地點見過面而已云云。經
    查：
（一）被告雖辯稱：伊向丙○○借用門號0000000000號行動電話
      係於97年農曆過年時，並已於97年2月15日之前就將該行
      動電話返還予丙○○云云。惟查，證人丙○○於警詢中證
      述：伊係於97年2月份將門號0000000000號行動電話借予
      被告本人使用等語（見臺灣臺中地方法院檢察署97年度他
      字第1089號偵查卷第50頁），於檢察官偵查中結證稱：伊
      係自97年2月開始將上開行動電話借給乙○○，因家人收
      到幾千塊的電話費帳單覺得奇怪，伊有跟乙○○講，乙○○應該幫伊付，乙○○沒幫伊付，伊就在97年3月間跟乙○○拿回該支手機等語（見臺灣臺中地方法院檢察署97年
      度偵字第23026號偵查卷第47、48頁），且於本院審理時
      亦結證稱：「（辯護人問：這支電話除了借給被告外還有
      無借給別人？）沒有。」、「（審判長問：你在偵查中說
      你是在97年3月間才從乙○○那邊取回手機，當時的陳述
      距離案發時間較為接近，是不是當時的陳述較為可採？）
      是的。」等語（見本院卷第191、195頁），且依卷附門號
      0000000000號行動電話之通聯紀錄顯示（詳臺灣臺中地方
      法院檢察署97年度他字第1089號偵查卷第55至92頁），該
      門號行動電話與被告於97年11月3日警詢中所自承為其申
      請使用之門號0000000000號行動電話，至97年2月6日17時
      18分以前尚有數筆通聯紀錄，另與證人丙○○所持用之門
      號0000000000號行動電話則至97年3月6日12時15分以前有
      數筆通聯紀錄，又證人丙○○以其所持用之1支行動電話
      數日間多次撥打自身持用之另1支行動電話實屬異常，是
      足認證人丙○○應係自97年2月6日後，至97年3月6日間某
      日將門號0000000000號行動電話借予被告使用無訛；況證
      人甲○○於本院審理時亦到庭結證稱：伊當時係以伊所使
      用之門號0000000000號行動電話與使用門號0000000000號
      行動電話之被告聯絡購買毒品事宜，被告並親自至約定地
      點交付毒品等語（見本院卷第130、131頁），而證人甲○○所使用之門號0000000000號行動電話與門號0000000000
      號行動電話，依前開通聯紀錄顯示，確有於97年2月22日
      12時28分及同年月24日12時0分相互通話，是證人丙○○
      、甲○○2人上開證述之情節與卷附通聯紀錄分析結果相
      符，顯見本案檢察官起訴被告販賣第一級毒品海洛因予證
      人甲○○、證人丙○○之時間，被告確係持有證人丙○○
      所有之門號0000000000號行動電話使用中，被告上開辯詞
      洵無足採。
（二）被告2次販賣第一級毒品海洛因予證人甲○○部分：被告
      於本院審理時辯稱；伊曾因為購買毒品與販毒者相約在臺
      中縣外埔鄉馬鳴埔附近的加油站，而證人甲○○亦在同一
      地點為毒品交易，因此與證人甲○○見過幾次面云云，又
      被告之指定辯護人亦為被告利益辯稱：證人甲○○第1次
      製作警詢筆錄時間與其向被告購買毒品之時間並非接近，
      證人甲○○之陳述也都以「好像」、「應該」等字眼，認
      證人甲○○的指認值得存疑云云。惟查：
    1.證人甲○○於97年10月3日檢察官偵查中結證稱：「（問
      ：你的海洛因來自哪？）跟1個小伙子買的。（問：提示
      乙○○照片，那個小伙子是不是他？）應該是。（問：何
      以見得應該是？）我只跟1個人買過，這個照片看起來像
      我跟他買的人。」、「（問：你何時開始跟乙○○買海洛
      英？）97年2月間起，跟乙○○買了2次。就是在97年2月
      22日及24日2天，詳細情形如同我在警局所講。（問：交
      易地點？）外埔鄉○○村○○○路上的中油加油站附近，
      2次都在這裡。（問：是乙○○親自交付給你嗎？）好像
      是。（問：你跟乙○○約時他有沒有說要派小弟過來還是
      說要自己過來？）應該是他本身接電話及交貨沒有錯。我
      每次都買500元的海洛因。我都用注射方式施用。（問：
      如果不是為了買毒品你會打電話給乙○○嗎？）不會。」
      等語（見臺灣臺中地方法院檢察署97年度偵字第23026號
      偵查卷第25頁）；且於98年4月24日本院審理時亦結證稱
      ：「（問：是否認識在庭被告？）見過幾次面。（問：你
      在何種情況下見過被告？）買毒品的樣子。（問：你本身
      有無施用毒品？）現在沒有，以前在96、97年間有施用毒
      品。（問：你說你在96、97年間有施用毒品都是向在庭被
      告拿取的？）好像只有1、2次跟被告拿，因為時間已久我
      也忘了，當時我有跟檢察官說過這件事情。」、「（問：
      你向被告拿毒品前是否有見過被告？）沒有，之前不認識
      被告。（問：你說被告有拿給你過1、2次，被告有無掩飾
      自己身分的行為？）都沒有。」、「（問：你在警局時警
      員有拿很多張相片給你指認，你是一眼就認出來是被告？
      ）我也是看了很久才認出被告的。（問：就你當時的指認
      來說你有把握當時的指認正確無誤？）應該可以。」、「
      （問：你在97年間除了跟被告買毒品以外是否還有向別人
      買毒品？）沒有，只有跟被告買過。」、「（問：你到底
      如何認識被告乙○○的？）應該是買賣毒品認識的，之前
      並不認識。（問：你所謂買賣毒品是指你向被告購買海洛
      因？）是的。（問：到底是誰介紹你跟被告乙○○買海洛
      因的？）我真的忘記了。（問：介紹你向被告買毒品的人
      也是施用毒品的朋友嗎？）我打這通電話之後被告自己就
      把毒品送過來，之前我並不認識被告，至於介紹這支電話
      給我的人應該也是施用毒品的人。（問：為何這個人會給
      你這支電話說可以向用這支電話的人買毒品？）應該是我
      有跟這個人說我要買毒品。（問：介紹給你這支電話的人
      有跟你說如何稱呼對方？）說實在的在施用毒品這個區塊
      中，每個人都有一定的知名度，我想我報我的名字對方就
      會知道我是誰，我打這通電話時我都說貓仔（台語發音）
      ，而我稱呼自己是紀仔（台語發音），這樣對方就知道我
      是誰。（問：你到底如何認識乙○○？）我打這通電話時
      我問對方說貓仔，我是紀仔，我要買多少這樣，電話中也
      不用提到說要買什麼毒品，對方就會知道我要什麼毒品了
      。」、「（問：你說今日在庭被告乙○○的身材體格都改
      變了，臉型是否有改變？）臉型沒有什麼改變。（問：你
      今日可以認出在庭被告就是當時賣你毒品的人？）是的。
      」、「（問：《提示他字卷P66、68》你在警局及檢察官
      面前說你在97年2月22日及24日有打電話向乙○○購買毒
      品，檢察官調出通聯紀錄，上面有顯示97年2月22日與97
      年2月24日你確實有用0000000000與0000000000號的電話
      聯絡過，這2次的通聯是否是你為了要買海洛因所打的電
      話？）是的。（問：97年2月22日你在12點半左右打給他
      的，你在打電話多久之後對方才拿毒品給你？）約15分至
      20分鐘後。（問：當天拿毒品來給你的人是否就是在法庭
      上的被告乙○○？）是的。（問：那天拿多少？）500元
      。（問：500元的海洛因多少量？）一點點，施用1次就沒
      有了。（問：97年2月24日你也在12點左右與對方聯絡，
      對方是在多久後拿毒品給你？）也是15分到20分鐘左右。
      （問：當天拿毒品給你的人是否就是在法庭上的被告乙○○？）是的。（問：那天拿多少價格海洛因？）我忘了。
      （問：檢察官起訴書所記載的500元是否正確？）差不多
      ，也是施用1次就沒有了。（問：除了買海洛因外你還有
      跟被告聯絡？）沒有什麼交集。（問：你與乙○○是否有
      金錢或其他糾紛？）都沒有。」「（問：你剛剛所說你2
      次跟被告買海洛因，是否都是被告自己1個人拿毒品過來
      跟你交易？）是的。（問：你是否記得這2次的交易，被
      告都是用走路過來還是有使用什麼交通工具？）印象中有
      1次是開車過來，另外1次我實在是不記得了。（問：你在
      警詢中說他是用走的出來，你為何會有這樣的陳述？）因
      為警員問我說我如何去跟對方拿的，說實在的我們吸毒的
      人對這個購買毒品的細節無法記得很清楚，是今天法官問
      我，我才回想起當時他好像是開1部紅色的車。」等語（
      見本院卷第125頁至135頁）。核與證人甲○○於97年10月
      3日警詢中證稱：「（問：你所施用之海洛因是向何人購
      買？）警方出示6位男子編號第6號之男子。（問：你向編
      號6號之男子購買毒品用何電話聯絡？）我用我的電話000
      0000000撥打0000000000號聯絡購買海洛因毒品。（問：
      你共向編號6號姓名乙○○（男、66年4月23日）購買幾次
      海洛因毒品？）2至3次海洛因毒品。（問：你第1次向乙○○購買海洛因毒品於何時開始？）97年2月份左右開始
      購買海洛因毒品。」、「（問：你每次向乙○○購買1 次
      海洛因毒品數量及價錢為何？）我每次向他購買約新臺幣
      約500元。（問：你們約在何處？）約在他家附近馬鳴埔
      路旁。」「（問：97年2月22日當日購買海洛因毒品情形
      為何？）當日他約我在馬鳴埔路旁，我用500元現金先拿
      給他然後他拿1包海洛因毒品給我，毒品是用塑膠夾鍊袋
      裝著，交易完各自離開。」、「（問：97年2月24日當日
      購買海洛因毒品情形為何？）當日他約我在馬鳴埔路旁，
      我用500元現金先拿給他然後他才拿1包海洛因毒品給我，
      毒品是用塑膠夾鍊袋裝著，交易完各自離開。」等語（見
      臺灣臺中地方法院檢察署97年度偵字第23026號偵查卷第
      10至14頁）大致相符；又證人之證詞，屬供述證據之一種
      ，而供述證據具有其特殊性，與物證或文書證據具有客觀
      性及不變性並不相同。蓋人類對於事物之注意及觀察，有
      其能力上之限制，未必如攝影機或照相機般，對所發生或
      經歷的事實能機械式無誤地捕捉，亦未必能洞悉事實發生
      過程之每一細節及全貌。且常人對於過往事物之記憶，隨
      時日之間隔而漸趨模糊或失真，自難期其如錄影重播般地
      將過往事物之原貌完全呈現。此外，因個人教育程度、生
      活經驗、語言習慣之不同，其表達意思之能力與方式，亦
      易產生差異。故供述證據每因個人觀察角度、記憶能力、
      表達能力、誠實意願、嚴謹程度及利害關係之不同，而有
      對相同事物異其供述之情形發生，而其歧異之原因，未必
      絕對係出於虛偽所致。是以證人之證詞，遇有前後不一，
      或彼此互相齟齬之情形，法院應就其全盤供述之意旨，佐
      以卷內證據為綜合判斷，並依據經驗法則及論理法則，詳
      予剖析其供述異、同之情形，調查其他必要之證據，以去
      瑕存真，定其取捨，若足認其關於基本事實之陳述，果於
      真實性無礙時，即非不得予以採信。況證人之供述，前後
      稍有不符或相互間有所歧異，究竟何者可採，事實審法院
      非不可本於經驗法則，斟酌其他情形，作合理之比較，定
      其取捨；若其基本之陳述與真實性無礙時，仍非不得予以
      採信，非謂一有不符或矛盾，即認其全部均為不可採信；
      從而，供述之一部認為真實者，予以採取，自非證據法則
      所不許。因之，證人供述前後縱有差異，事實審法院依憑
      證人前後之供述，斟酌其他證據，本於經驗法則與論理法
      則，取其認為真實之一部，作為論罪之證據，自屬合法。
      是本案證人甲○○有關其2次與被告交易毒品之重要情節
      ，如購買海洛因之聯繫方法、時間、地點、數量、價格、
      收受毒品及付款之方式等，於警詢、偵查及本院審理時均
      已證述明確，自不得僅憑其證詞中偶有「好像」、「應該
      是」等口語，即認有瑕疵而認其證詞不可採。
    2.被告有於如犯罪事實欄一(一)、(二)所載之販賣第一級毒品海
      洛因予證人甲○○之犯行，業經證人甲○○於警詢、偵查
      中及本院審理時證述綦詳，又證人甲○○於本院審理時已
      證稱其與被告平日並無交集，且被告於本院審理時亦自承
      其與甲○○之前並不認識，亦無任何金錢糾紛或仇恨，是
      倘非被告確有販賣第一級毒品海洛因予證人甲○○之犯行
      ，證人甲○○應無甘負偽證罪責，於偵查中及本院審理時
      皆結證稱被告確有販賣第一級毒品海洛因予伊之犯行，而
      誣陷被告之理。再本案之查獲經過係因證人丙○○施用毒
      品案件供出毒品上手為被告，由員警經由通聯紀錄分析，
      傳喚證人甲○○至警局說明，斯時證人甲○○於警詢或偵
      查中，自身並無因施用毒品案件而為檢警偵查中，自無為
      圖減免刑責而供出毒品上手以獲減刑優惠之必要。況被告
      既辯稱證人甲○○與其和販毒者皆約在相同地點交易毒品
      ，與證人甲○○間僅見過數面，彼此互不認識，然何以其
      所持用之門號0000000000號行動電話於97年2月22日及24
      日皆有與證人甲○○所持用之門號0000000000號行動電話
      間互有通聯紀錄，由此益徵被告上開所辯確與事實不符。
      又證人甲○○前曾因施用毒品案件，經施以強制戒治，於
      96年1月18日釋放，並由臺灣臺中地方法院檢察署檢察官
      以96年度戒毒偵字第29號為不起訴處分確定，又因施用第
      1級毒品犯行，經本院以96年度訴字第3884號判決判處有
      期徒刑6月確定，於97年2月22日易科罰金執行完畢，甫於
      97年12月27日晚上10時許，再因施用第一級毒品海洛因案
      件，經本院以98年度訴字第1225號判決判處有期徒刑5月
      ，此有證人甲○○之臺灣高等法院被告前案紀錄表1份在
      卷可稽（見本院卷第73至79頁），足見證人甲○○確有沾
      染施用毒品之惡習，另佐以證人甲○○前開證述毒品交易
      之情節、方式及地點，與本案另一證人即與證人甲○○不
      相識之證人丙○○之證述大致相同，足見證人甲○○前開
      證述應可採信，被告應確有2次販賣毒品海洛因予證人甲○○之犯行甚明。
（三）被告3次販賣第一級毒品海洛因予證人丙○○部分：
    1.證人丙○○於97年3月8日因施用毒品案件，經臺灣臺中地
      方法院檢察署內勤檢察官訊問時以被告身分供述：「（問
      ：什麼時候施用第一級毒品海洛因？從何時開始施用？）
      2月底到3月4日，斷斷續續，2天用1次，用注射針筒施打
      。海洛因跟1個叫阿儒的男生買，本名不知道，沒有電話
      。」、「（問：提供毒品的就是康政裕？）是，跟他買過
      3遍。他的住址我不知道。」等語，嗣經內勤檢察官當庭
      告知得拒絕證言及偽證罪之處罰後，證人丙○○當庭具結
      並證稱：「（問：你何時何地跟康政裕買毒品？）2月大
      概26、27日左右跟3月4日連續跟他買3次海洛因，都在臺
      中縣外埔鄉馬鳴加油站附近交易，1次買5百塊，合計1千5
      ，都是他打電話給我，沒有來電顯示。（問：你的電話號
      碼？）0000000000，他都打我這支電話。（問：你跟康政
      裕的關係？）應該是朋友。（問：你與康政裕有無怨隙？
      ）沒有。（問：康政裕住哪裡？年紀？）我真的不知道他
      住哪裡，他應該是我們那邊的人，大約30幾歲。我是真的
      要戒才會講出來。」等語（見臺灣臺中地方法院檢察署97
      年度他字第1089號偵查卷第3至5頁）。又於97年3月20日
      檢察官偵查中以被告身分供述：「（問：買毒品的時間《
      提示26日、27日的雙向通聯紀錄》哪一支是康政裕打來的
      ？）上面沒有，但康政裕最早是用0000000000這支手機。
      （問：為何後來只能康政裕打來？）我也不知道，康政裕
      對我很神精。我在警局有指認他。」等語，嗣經檢察官告
      知具結之義務及偽證罪處罰後，結證稱：「（問：以上所
      言實在嗎？）實在。（問：你總共找康政裕買過幾次毒品
      ？）3、4次，在97年2月底至3月初買了3、4次，每次都買
      500元的海洛英，在外埔鄉○○路的馬鳴加油站附近買的
      。」等語（見臺灣臺中地方法院檢察署97年度他字第1089
      號偵查卷第18至19頁），嗣經警追查後，始確知證人丙○○所稱之「康政裕」其真實身分實為本案被告乙○○。再
      證人丙○○於97年7月17日警詢中供稱：「（問：0000000
      000號門號是否『阿儒』本人在使用？）0000000000號門
      號是我本人丙○○所申請（於97年1月份申請），於97年2
      月份借給乙○○本人使用。（問：0000000000號門號為何
      要借給乙○○綽號阿儒之人？有無代價？）當時『阿儒』
      說沒有門號我才將門號0000000000號借給他使用。沒有代
      價。（問：你向『阿儒』乙○○購買毒品共約幾次？）共
      約5、6次左右海洛因毒品。（問：每次代價為何？）約新
      臺幣500～1000元。（問：你向「阿儒」購買海洛因毒品
      都約在何處？）都約在路旁，或者加油站旁，或者去他家
      附近（臺中縣外埔鄉○○村○○道路旁）向他購買海洛因
      毒品。（問：你向他購買毒品都用哪支電話號碼與他聯絡
      ？）我都用0000000000門號打我借給他的門號0000000000
      號與他連絡，或者他會用0000000000打我的手機00000000
      00與我連絡。（問：你與乙○○如何認識？有何關係？）
      由朋友介紹認識於97年1月至2月份認識向他購買毒品才認
      識。沒有關係。（問：你與乙○○，綽號『阿儒』有無糾
      紛及仇恨？）沒有。（問：你指認乙○○涉嫌販售毒品是
      否事實？）事實。」等語（見臺灣臺中地方法院檢察署97
      年度他字第1089號偵查卷第49至52頁）。雖證人丙○○於
      97年10月13日檢察官偵查中改證稱係在97年4月下旬及5月
      上旬向乙○○在位馬鳴村住處附近之加油站購買第一級毒
      品海洛因各500元，然嗣於97年10月20日檢察官訊問中經
      具結後改結證稱：「（問：你是在97年3月8日因施用毒品
      到本署內勤檢察官接受復訊，當天你具結作證說你在97年
      2月26日、27日及3月4日總共跟乙○○買了3次海洛英，每
      次都500元，與你在97年10月13日具結所說的時間不符合
      ，有沒有要補充的地方？）我在97年3月8日被抓來後，5
      月又被抓來。上次開庭所講是跟另外1個人買的，我跟乙○○所買的時間是97年2月26日、27日3月4日在外埔鄉馬
      鳴村的乙○○住處附近買的，被告住處附近有一個比較醒
      目的加油站。」等語。是證人丙○○上開證詞，業已就被
      告向其借用門號0000000000號行動電話做為毒品聯繫之工
      具，及分別於97年2月26日、27日及3月4日，向被告購買
      第一級毒品海洛因之聯絡經過、約定地點係在被告位臺中
      縣外埔鄉馬鳴村住處附近之加油站、毒品價格及相關交易
      細節等均證述綦詳，堪認被告亦確有3次販賣第一級毒品
      海洛因予證人丙○○無誤。
    2.證人丙○○雖於97年10月20日檢察官偵查中翻異前詞，改
      證稱：被告並未販賣毒品予伊，而係無償提供伊施用云云
      。又於本院審理時再次更異前詞，改證稱：伊從未向被告
      拿過毒品，伊所施用之毒品均是向綽號「大搭」（台語發
      音）之人於臺中縣大甲鎮體育場附近所購得，因內勤檢察
      官訊問時伊還有毒癮，而被告免費提供的是針筒，並非毒
      品云云，而為對被告有利之證述。然查：
    (1)被告辯稱其與證人丙○○間有因借用手機未清償通話費而
      存有債務糾紛，然證人丙○○於97年10月20日偵查中經檢
      察官訊問時即具結證稱其並非因被告未替其繳電話費故指
      證被告販毒，且衡諸常情，證人丙○○亦無必要僅因數千
      元即甘冒偽證或誣告罪責。又證人丙○○初次指認被告販
      賣第一級毒品海洛因，係因其施用毒品案件為警查獲，在
      內勤檢察官訊問中供稱毒品上手係向本名不詳、綽號「阿
      儒」之男子所購買，其並表示不知被告之電話號碼。惟證
      人丙○○早已於97年2月間就將其所申辦之門號000000000
      0號行動電話借予被告使用，然卻於檢察官訊問時不僅未
      直接指出被告姓名，對被告之聯絡方式或佯稱不知被告手
      機號碼，或佯稱因被告未顯示來電，則證人丙○○若係因
      故挾怨報復，斷不可能於檢察官訊問時未明確指認被告，
      反係模糊指認被告之重點而顯有迴護被告之意。再者，被
      告若真於證人丙○○毒癮發作時，有表示願意無償提供第
      一級毒品海洛因或注射針筒相救，則應係有恩於證人丙○○，證人丙○○又怎會虛構事實，故入被告於罪。
    (2)證人丙○○雖於本院審理時改證稱其所施用之毒品係自綽
      號「大搭」（台語發音）之成年男子處所購得云云，然證
      人丙○○業已於97年3月8日、3月20日、7月17日、10月13
      日及10月20日迭次警詢及偵查中，就其係向被告購買毒品
      ，交易地點係在被告住處附近之臺中縣外埔鄉○○路馬鳴
      村的加油站附近，毒品交易價格為500元左右及其他交易
      細節等皆證述綦詳，其後遲至97年10月20日檢察官偵查中
      始翻異前詞而為迴護被告之證述內容，復又於本院審理中
      再次翻異前詞，證人丙○○其後所為與先前不同之證述，
      其憑信性已值存疑。又證人丙○○所持用之門號00000000
      00號行動電話與被告所持用之門號0000000000 號行動電
      話於證人丙○○所證述其向被告購買毒品之日期即97年2
      月26、27日及3月4日，確皆有多筆雙向通聯紀錄，有前揭
      門號0000000000號行動電話之通聯紀錄在卷足稽，且證人
      丙○○所述其與被告間之毒品交易過程與證人甲○○前開
      證述與被告間交易毒品之方式相符，酌以證人甲○○既與
      證人丙○○2人間素不相識，渠等與被告復無任何仇隙，
      實無可能聯手串證陷害被告，是證人丙○○於本院審理時
      證述其並未向被告購買第一級毒品海洛因等語，實係迴護
      被告之詞，無足採信。
    (3)至證人丙○○證稱毒品係由被告無償提供其免費施用云云
      ，因證人丙○○前已於警詢及偵查中明確證稱每次交易的
      價格皆為500元或500至1000元，且第一級毒品海洛因本無
      一定之公定價格，每次買賣之價格各有差異，係隨供需雙
      方之資力、關係之深淺、需求之數量、貨源之充裕與否、
      販賣者對於資金之需求以及政府查緝之態度，為各種之風
      險評估，而定有各種不同之價格，並非一成不變。是除非
      被告明確告知價格為何，證人丙○○並無法僅憑目測即能
      具體指出交易價格。再者，毒品之交易價格昂貴，刑罰又
      重，倘非有利可圖，被告絕無必要甘冒被重罰之高度風險
      提供證人丙○○免費施用之理。何況，被告於警詢、偵查
      中及本院審理時均一再供稱其與證人丙○○間存有電話費
      之債務糾紛，則其無償提供第一級毒品海洛因予證人丙○○施用乙情，應更無可能。再證人丙○○於97年3月4日因
      施用第一、二級毒品案件，經本院以97年度訴字第1480號
      判決判處有期徒刑1年4月，有本院97年度訴字第1480號判
      決書及證人丙○○之臺灣高等法院被告前案紀錄表在卷可
      稽（98年度訴字第793號卷第56至70頁），益證證人丙○○為警查獲後於97年3月8日警詢中所供述其有於97年2月
      26日、27日及3月4日向被告購買3次第一級毒品海洛因等
      語，堪認與事實相符。
（四）綜上所述，本件事證明確，被告上開販賣第一級毒品海洛
      因予證人甲○○及證人丙○○之犯行均足堪認定，應依法
      論科。
參、論罪科刑之說明及理由：
一、按海洛因為毒品危害防制條例第2條第2項第1款所明定列管
    之第一級毒品，任何人非經許可，不得販賣、持有。次按販
    賣毒品之所謂販賣行為，係行為人基於營利之目的，而販入
    或賣出毒品而言。販賣毒品者，其主觀上須有營利之意圖，
    且客觀上有販賣之行為，即足構成，至於實際上是否已經獲
    利，則非所問（最高法院93年度臺上字第1651號刑事判決意
    旨參見）。是核被告所為如犯罪事實欄一(一)至(五)所示之各次
    犯行，均係犯毒品危害防制條例第4條第1項之販賣第一級毒
    品罪。又被告各次為販賣第一級毒品海洛因而持有第一級毒
    品海洛因之低度行為，已為各次販賣之高度行為所吸收，均
    不另論罪。又被告先後5次販賣第一級毒品海洛因之犯行，
    行為互殊，犯意各別，應予分論併罰。
二、又被告曾於94年間，因施用毒品及竊盜等案件，經本院以94
    年度訴字第1400號判決判處有期徒刑10月、8月、8月，並定
    其應執行有期徒刑1年11月確定，經入監服刑，於95年12月
    26日因縮短刑期假釋付保護管束出監，迄96年5月8日始因保
    護管束期滿假釋未經撤銷而執行完畢等情，有臺灣高等法院
    被告前案紀錄表1份附卷可稽，其於受有期徒刑執行完畢後5
    年內故意再犯本件有期徒刑以上之各罪，均為累犯，除就按
    法定本刑為死刑、無期徒刑部分依法不得加重，應依法加重
    其刑。
三、再販賣第一級毒品罪之最輕法定本刑為無期徒刑，且同為販
    賣第一級毒品之人，其原因動機不一，犯罪情節未必盡同，
    或有大盤毒梟者，亦有中、小盤之分，其販賣行為對國民健
    康所造成危害程度自屬有異，法律科處此類犯罪，所設之法
    定最低本刑卻同為「無期徒刑」，不可謂不重。於此情形，
    倘依其情狀處以較輕之徒刑，即足以懲儆，並可達防衛社會
    之目的者，自非不可依客觀之犯行與主觀之惡性二者加以考
    量其情狀有無可憫恕之處，而適用刑法第59條之規定酌量減
    輕其刑，期使個案裁判之量刑，能斟酌至當，符合比例原則
    。本案被告販賣第一級毒品部分，無視國家對於杜絕毒品危
    害之禁令，其行為固屬不當，應予非難，然其販賣第一級毒
    品之對象不多，每次販賣之數量、金額及實際販毒所得非鉅
    ，且各次販賣之犯罪情節及致生之損害均非十分嚴重，相較
    於長期大量販賣毒品之大盤毒梟或中盤毒販而言，所為對社
    會治安及國民健康之危害顯然較為輕微，是從被告犯案情節
    觀之，倘仍遽各處以販賣第一級毒品之最低刑度，尚屬情輕
    法重，且難謂符合罪刑相當性及比例原則，更無從與大毒梟
    之惡行有所區隔，是其上開販賣第一級毒品之犯罪情狀相較
    於法定之重刑，在客觀上足以引起一般人之同情，情節尚堪
    憫恕，爰均依刑法第59條之規定，酌量減輕其刑，法定罰金
    刑部分並與前揭累犯加重部分先加後減之。
四、爰審酌被告素行不佳，明知法令禁止販賣第一級毒品，猶故
    意違犯而為上開犯行，其犯罪之動機、目的可議，且販賣毒
    品戕害國人身體健康，有危害社會安全之虞，因施用毒品而
    散盡家財、連累家人，或為購買毒品鋌而走險者，更不可勝
    計，竟為謀個人私利，販賣毒品，危害社會甚鉅，另考量被
    告之智識、生活情狀，暨被告犯後始終未能坦認犯行，態度
    不佳等一切情狀，分別量處如附表編號一至五號所示之刑，
    並定其應執行刑為有期徒刑18年，以示懲儆。
五、按毒品危害防制條例第19條第1項規定，犯販賣毒品罪者，
    其犯罪所得之財物均沒收之，係採義務沒收主義。故販賣毒
    品所得之對價，不問其中成本若干，利潤多少，均應全部諭
    知沒收，貫徹政府查禁煙毒之決心，以符立法本旨（最高法
    院91年度台上字第2419號判決意旨參照）。查，本件被告5
    次販賣第一級毒品海洛因所得之現金共計2,500元雖均未扣
    案，然亦應依毒品危害防制條例第19條第1項規定，併予宣
    告沒收，如全部或一部不能沒收時，以其財產抵償之。又按
    毒品危害防制條例第19條第1項規定：犯第4條之罪者，其供
    犯罪所用或因犯罪所得之財物，均沒收之，如全部或一部不
    能沒收時，追徵其價額或以其財產抵償之。但該條項並無如
    同條例第18條第1項所定「不問屬於犯人與否，沒收之」之
    明文，自屬相對沒收主義之立法。是其應沒收之物，應以屬
    被告所有者為限。本件未扣案之門號0000000000號行動電話
    1支，雖係被告持以販賣第一級毒品海洛因使用之工具，然
    係證人丙○○申請使用及其所有，有行動電話基本資料附卷
    可稽（見97年度他字第1089號偵查卷第54頁），既非屬被告
    乙○○所有，爰不併為沒收之諭知，附此敘明。
據上論斷，應依刑事訴訟法第299條第1項前段，毒品危害防制條
例第4條第1項、第19條第1項，刑法第11條、第47條第1項、第51
條第5款、第59條，判決如主文。
本案經檢察官丁○○到庭執行職務
中    華    民    國    98    年    6    月    16    日
                  刑事第十三庭  審判長法  官  陳得利
                                      法  官  何世全
                                      法  官  許月馨
以上正本證明與原本無異。
如不服本判決應於收受送達後10日內向本院提出上訴書狀，並應
敘述具體理由；其未敘述上訴理由者，應於上訴期間屆滿後20日
內向本院補提理由書（均須按他造當事人之人數附繕本）「切勿
逕送上級法院」。
                                      書記官   黃美雲
中    華    民    國    98    年    6    月    16    日
附錄論罪科刑法條
毒品危害防制條例第4條第1項：
製造、運輸、販賣第1級毒品者，處死刑或無期徒刑；處無期徒
刑者，得併科新臺幣1千萬元以下罰金。。
附表：
┌──┬─────┬────────┬─────────────────────┐
│編號│犯罪事實  │罪名、主刑科刑  │從  刑                                    │
├──┼─────┼────────┼─────────────────────┤
│ 一 │如犯罪事實│乙○○販賣第一級│販賣第一級毒品所得之財物新臺幣伍佰元沒收之│
│    │欄一(一)所示│毒品，累犯，處有│，如全部或一部不能沒收時，以其財產抵償之。│
│    │          │期徒刑拾伍年陸月│                                          │
│    │          │。              │                                          │
├──┼─────┼────────┼─────────────────────┤
│ 二 │如犯罪事實│乙○○販賣第一級│販賣第一級毒品所得之財物新臺幣伍佰元沒收之│
│    │欄一(二)所示│毒品，累犯，處有│，如全部或一部不能沒收時，以其財產抵償之。│
│    │          │期徒刑拾伍年陸月│                                          │
│    │          │。              │                                          │
├──┼─────┼────────┼─────────────────────┤
│ 三 │如犯罪事實│乙○○販賣第一級│販賣第一級毒品所得之財物新臺幣伍佰元沒收之│
│    │欄一(三)所示│毒品，累犯，處有│，如全部或一部不能沒收時，以其財產抵償之。│
│    │          │期徒刑拾伍年陸月│                                          │
│    │          │。              │                                          │
├──┼─────┼────────┼─────────────────────┤
│ 四 │如犯罪事實│乙○○販賣第一級│販賣第一級毒品所得之財物新臺幣伍佰元沒收之│
│    │欄一(四)所示│毒品，累犯，處有│，如全部或一部不能沒收時，以其財產抵償之。│
│    │          │期徒刑拾伍年陸月│                                          │
│    │          │。              │                                          │
├──┼─────┼────────┼─────────────────────┤
│ 五 │如犯罪事實│乙○○販賣第一級│販賣第一級毒品所得之財物新臺幣伍佰元沒收之│
│    │欄一(五)所示│毒品，累犯，處有│，如全部或一部不能沒收時，以其財產抵償之。│
│    │          │期徒刑拾伍年陸月│                                          │
│    │          │。              │                                          │
└──┴─────┴────────┴─────────────────────┘


司法院資訊處製作；財團法人民間司法改革基金會備份。
